臺灣高等法院刑事判決　　　　　　　 100年度上訴字第2234號
　　上　訴　人
　　即　被　告　吳棋楠
上列上訴人因毒品危害防制條例案件，不服臺灣板橋地方法院
100年度訴字第265號，中華民國100年6月14日第一審判決（起訴
案號：臺灣板橋地方法院檢察署99年度毒偵字第8744號），提起
上訴，本院判決如下：
    主  文
上訴駁回。
    理  由
一、按依刑事訴訟法第350 條、第361 條、第362 條、第367 條
    規定，不服地方法院之第一審判決而上訴者，須提出上訴書
    狀，並應敘明具體理由，為上訴必備之程式；其所提出之書
    狀未敘述上訴理由，或僅曾以言詞陳述上訴理由者，均應於
    上述期間屆滿後20日內補提理由書於第一審法院。第一審法
    院經形式審查，認逾期未補提上訴理由者，應定期間先命補
    正；逾期未補正者，為上訴不合法律上之程式，應以裁定駁
    回。倘已提出上訴理由，但所提非屬具體理由者，則由第二
    審法院以上訴不合法律上之程式，判決駁回。而所謂具體理
    由，必係依據卷內既有訴訟資料或提出新事證，指摘或表明
    第一審判決有何採證認事、用法或量刑等足以影響判決本旨
    之不當或違法，而構成應予撤銷之具體事由，始克當之（例
    如：依憑證據法則具體指出所採證據何以不具證據能力，或
    依憑卷證資料，明確指出所為證據證明力之判斷如何違背經
    驗、論理法則）；倘僅泛言原判決認定事實錯誤、違背法令
    、量刑失之過重或過輕，而未依上揭意旨指出具體事由，或
    形式上雖已指出具體事由，然該事由縱使屬實，亦不足以認
    為原判決有何不當或違法者（例如：對不具有調查必要性之
    證據，法院未依聲請調查亦未說明理由，或援用證據不當，
    但除去該證據仍應為同一事實之認定），皆難謂係具體理由
    ，俾與第二審上訴制度旨在請求第二審法院撤銷、變更第一
    審不當或違法之判決，以實現個案救濟之立法目的相契合，
    並節制濫行上訴（最高法院97年度台上字第892 號判決意旨
    參照）。又第二審法院認為上訴書狀未敘述理由，依刑事訴
    訟法第367 條但書規定，始應定期間命其補正。如認上訴書
    狀已敘述理由，但其理由非屬具體，其所為上訴，即不符上
    訴之法定要件，自得逕行判決駁回，無定期命補正問題（最
    高法院97年度台上字第3599號判決要旨參照）。
二、本件原判決略以：
  (一)本件係依刑事訴訟法第273 條之1 第1 項規定，以簡式審判
    程序審理判決，合先敘明。
  (二)本件除就證據部分，應加列被告於原審之自白（原審100 年
    6 月8 日準備程序筆錄、簡式審判筆錄）以及交通部民用航
    空局航空醫務中心100 年1 月18日航藥鑑字第1000142 號毒
    品鑑定書外，其餘之犯罪事實、證據，均引用如附件起訴書
    之記載。
  (三)核被告吳棋楠所為，係犯毒品危害防制條例第10條第1 項、
    第2 項之罪，其施用各該毒品前持有各該毒品之行為，為各
    該施用毒品之高度行為所吸收，均不另論罪；被告如上所為
    行為，係以1 行為，同時施用第1 級、第2 級毒品，為異種
    想像競合犯，應依刑法第55條規定從一重之施用第1 級毒品
    罪處罰；再被告有如起訴書所述前案，並經執行完畢，有原
    審100 年6 月8 日言詞辯論終結日查悉之臺灣高等法院被告
    前案紀錄表在卷可稽，是其於有期徒刑執行完畢後之5 年以
    內，再故意犯本件有期徒刑以上之罪，為累犯，應依刑法第
    47條第1 項規定加重其刑。爰審酌被告素行、犯罪動機、目
    的、施用毒品所生危害暨施用毒品之性質，及犯罪後坦承犯
    行之態度等一切情狀，酌情量處有期徒刑8 月。原判決附表
    編號1 之物，各為查獲之第1、2級毒品，均應依同上條例第
    18 條第1項前段規定，不問屬於犯人與否，宣告沒收並銷燬
    之。編號2 之物，為被告所有，且為供犯罪所用之物，應依
    刑法第38條第1項第2款規定，均宣告沒收之。
三、本件上訴人即被告吳棋楠不服原判決，提起上訴，理由載稱
    略以：被告係因新承租房屋而未收到傳票才被通緝到案，其
    妻於廟中修行，一個月回家2 次，女兒在中和工廠上班，一
    個月回家1 至2 次，僅兒子與被告同住，若被告入監服刑，
    將不知兒子該如何安排，自兒子出生至今，被告因在監服刑
    而未盡做父親責任，被告非常慚愧，決心戒除毒品，且其母
    年事已高，對被告極不諒解，希望能盡點為人子為人夫為人
    父之責任，懇請給予改過自新機會，改判美沙冬治療或易科
    罰金云云。惟查：原審判決已詳細記載認定被告犯罪之證據
    及理由，並無何違反經驗法則、論理法則、比例原則，或有
    何其他違法情事；有關量刑部分，亦於法定刑度範圍內，妥
    斟被告素行、犯罪動機、目的、施用毒品所生危害暨施用毒
    品之性質，及犯罪後坦承犯行之態度等關於刑法第57條科刑
    之一切情狀，在適法範圍內行使其量刑之裁量權，既未逾越
    法定刑度，又未濫用自由裁量之權限，原審判決之量刑並無
    何不當而構成應撤銷之事由可言。被告置原判決前開論述於
    不顧，提起上訴以其個人家庭境況及有心戒毒等節為由，請
    求從輕量刑，僅係其個人主觀上對於法院量刑之期盼，而就
    原審已審酌之事項為爭執，況被告既知有家庭需其照顧，更
    應徹底戒除施用毒品惡習，以克盡責任，然僅空言有心戒毒
    ，卻仍一再施用毒品，更無從據以從輕量刑。承上，被告對
    於原審判決究有何具體事由，致判決不當或違法，並無一語
    涉及，即顯未依據卷內既有訴訟資料或提出新事證，指摘或
    表明原審判決有何採證認事、用法或量刑等足以影響判決本
    旨之不當或違法，或足以影響原判決，構成應撤銷之具體事
    由（最高法院97年度台上字第3037號判決意旨參照），與刑
    事訴訟法第361 條第2 項「上訴書狀應敘述具體理由」之規
    定不符。揆諸上開說明，其上訴不合法律上之程式，應予駁
    回，並不經言詞辯論為之。
四、據上論斷，應依刑事訴訟法第367 條前段、第372 條，判決
    如主文。
中    華    民    國   100    年    8     月    4     日
                  刑事第十四庭審判長法  官  陳志洋
                                    法  官  謝靜慧
                                    法  官  遲中慧
以上正本證明與原本無異。
如不服本判決，應於收受送達後10日內向本院提出上訴書狀，其
未敘述上訴之理由者並得於提起上訴後10日內向本院補提理由書
（均須按他造當事人之人數附繕本）「切勿逕送上級法院」。
                                    書記官  張淑華
中    華    民    國   100    年    8     月    4     日
附錄：本案論罪科刑法條全文
毒品危害防制條例第10條
施用第一級毒品者，處6 月以上5 年以下有期徒刑。
施用第二級毒品者，處3 年以下有期徒刑。
附件：
臺灣板橋地方法院檢察署檢察官起訴書
                                    99年度毒偵字第8744號
    被      告  吳棋楠  男  50歲（民國○○年○月○○日生）
                        住臺北縣新莊市○○路161巷24之2號
                        居臺北縣新莊市○○路新建巷3之1號
                        2樓A室
                        身分證統一編號：Ｚ000000000號
上列被告因違反毒品危害防制條例案件，業經偵查終結，認應提
起公訴，茲將犯罪事實及證據並所犯法條分敘如下：
        犯罪事實
一、吳棋楠前於民國90年間，因施用毒品案件，經臺灣板橋地方
    法院裁定送觀察、勒戒後，認有繼續施用毒品之傾向，再經
    同法院裁定令入戒治處所施以強制戒治，於90年8 月17日停
    止強制戒治付保護管束，於91年2 月12日保護管束期滿執行
    完畢，並經本署檢察官以92年度戒毒偵字第47號為不起訴處
    分。又於94年間，因過失致死經臺灣高等法院以94年度交上
    易字第257 號判處有期徒刑8 月，又因施用毒品案件，經臺
    灣板橋地方法院以94年度訴字第2767號判處有期徒刑9 月，
    復因違反槍砲彈藥刀械管制條例案件，經臺灣高等法院以95
    年度上訴字第3278號判處有期徒刑3 年4 月確定，過失致死
    罪部分經臺灣高等法院以96年度聲減字第4198號減為有期徒
    刑4 月，施用毒品罪部分則經臺灣板橋地方法院以97年度聲
    減字第487 號減為有期徒刑4 月15日，3 罪應執行有期徒刑
    3 年10月確定；再因施用毒品案件，經桃園地方法院以95年
    度訴字第1160號判處有期徒刑5 、8 月，應執行有期徒刑1
    年，復因減刑，經分別減為有期徒刑2 月15日、有期徒刑4
    月，應執行有期徒刑6 月確定，於99年8 月28日徒刑執行完
    畢出監。
二、詎其仍不知悔改，基於施用第一級毒品海洛因、第二級毒品
    甲基安非他命之犯意，於99年11月6 日23時許，在其臺北縣
    新莊市○○路新建巷3 之1 號2 樓A 室居所內，以將海洛因
    與甲基安非他命一同置入玻璃球後燒烤吸食所產生煙霧之方
    式，施用第一級毒品海洛因及第二級毒品甲基安非他命。嗣
    於翌(7) 日17時20分許，為警在上址查獲，並扣得第一級毒
    品海洛因3 包（合計淨重0.43公克）、第二級毒品甲基安非
    他命1 包（淨重0.224 公克）、安非他命殘渣袋1 個、夾鏈
    袋31個、注射針筒2 支、玻璃球吸食器1 個、吸管1 支等物
    。經警採集吳棋楠之尿液送驗後，呈鴉片類及安非他命類陽
    性反應，始查悉上情。
二、案經臺北縣政府警察局永和分局移送偵辦。
        證據並所犯法條
一、證據清單及待證事實
┌──┬───────────┬─────────────┐
│編號│證據名稱              │ 待證事實                 │
├──┼───────────┼─────────────┤
│ 一 │被告吳棋楠之自白      │1.被告於上開時、地施用第一│
│    │                      │  級毒品海洛因、第二級毒品│
│    │                      │  甲基安非他命之事實。    │
│    │                      │2.扣案物係被告所有之事實。│
├──┼───────────┼─────────────┤
│ 二 │臺灣檢驗科技股份有限公│被告施用第一級毒品海洛因、│
│    │司99年11月23日出具之濫│第二級毒品甲基安非他命甲基│
│    │用藥物檢驗報告、臺北縣│安非他命之事實。          │
│    │政府警察局永和分局查獲│                          │
│    │違反毒品危害防制條例案│                          │
│    │件犯嫌代碼對照表各1紙 │                          │
├──┼───────────┼─────────────┤
│ 三 │扣押物品目錄表、扣案之│被告持有、施用第一級毒品海│
│    │第一級毒品海洛因3 包（│洛因、第二級毒品甲基安非他│
│    │合計淨重0.43公克）、第│命之事實。                │
│    │二級毒品甲基安非他命1 │                          │
│    │包（淨重0.224公克）、 │                          │
│    │交通部民用航空局航空醫│                          │
│    │務中心99年11月18日航藥│                          │
│    │鑑字第0997080號毒品鑑 │                          │
│    │定書、臺北縣政府警察局│                          │
│    │永和分局毒品初步鑑驗報│                          │
│    │告單1紙               │                          │
├──┼───────────┼─────────────┤
│ 四 │扣案之安非他命殘渣袋 1│被告施用第一級毒品海洛因及│
│    │個、夾鏈袋31個、注射針│第二級毒品甲基安非之事實。│
│    │筒2 支、玻璃球吸食器1 │                          │
│    │個、吸管1 支          │                          │
└──┴───────────┴─────────────┘
二、核被告所為，係違反毒品危害防制條例第10條第1 項、第2
    項之施用第一級、第二級毒品罪嫌。被告持有第一級毒品海
    洛因、第二級毒品甲基安非他命之低度行為，為其施用之高
    度行為所吸收，不另論罪。又被告將海洛因、甲基安非他命
    混合施用，係以一施用毒品行為同時觸犯前開2 罪名，為想
    像競合犯，請依刑法第55條規定，從一重之違反毒品危害防
    制條例第10條第1 項處斷。又被告於有期徒刑執行完畢後，
    5 年以內故意再犯本件有期徒刑以上之罪，為累犯，請依刑
    法第47條第1 項規定加重其刑。至扣案之第一級毒品海洛因
    3 包（合計淨重0.43公克）、第二級毒品甲基安非他命1 包
    （淨重0.2 24公克），請依毒品危害防制條例第18條第1 項
    前段規定宣告沒收銷燬之；扣案之安非他命殘渣袋1 個、夾
    鏈袋31 個 、注射針筒2 支、玻璃球吸食器1 個、吸管1 支
    等物，係被告所有供其施用毒品所用之物，業據被告供承在
    卷，請依刑法第38條第3 項、第1 項第2 款規定宣告沒收。
三、依刑事訴訟法第251 條第1 項提起公訴。
    此    致
臺灣板橋地方法院
中    華    民    國    99    年    12    月    24    日
                              檢  察  官  陳姿雯
附錄本案所犯法條全文
毒品危害防制條例第10條
施用第一級毒品者，處6 月以上5 年以下有期徒刑。
施用第二級毒品者，處3 年以下有期徒刑。